【裁判字號】    94,重訴,40
【裁判日期】    950530
【裁判案由】    侵權行為損害賠償
【裁判全文】
臺灣高等法院民事判決                  94年度重訴字第40號
原      告  丁○○
訴訟代理人  丙○○
被      告  甲○○
                        樓
上列當事人間因侵權行為損害賠償事件，原告提起附帶民事訴
訟，經本院刑事庭裁定移送民事庭，本院於95年5月16日言詞辯
論終結，判決如下：
    主  文
被告應給付原告新台幣肆拾貳萬陸仟玖佰伍拾捌元，及自九十四
年十一月四日起至清償日止按年息百分之五計算之利息。
訴訟費用由被告負擔。
    事實及理由
一、被告甲○○經合法通知（見本院卷第101、129至130頁），
    未於言詞辯論期日到場，核無民事訴訟法第386條所列各款
    情形，應依原告聲請，由其一造辯論而為判決。
二、按訴狀送達後，原告不得將原訴變更或追加他訴。但有下列
    各款情形之一者，不在此限：(三)擴張或減縮應受判決事項之
    聲明者。民事訴訟法第255條第1項第2、3款定有明文。又「
    原告於判決確定前，得撤回訴之全部或一部」，「訴之撤回
    應以書狀為之。但於期日，得以言詞向法院或受命法官為之
    。」。民事訴訟法第262條第1、2項亦有明文。原告原依侵
    權行為法律關係請求被告甲○○、乙○○連帶給付原告新台
    幣（以下同）1,054萬7,280元本息（見本院94年度重附民字
    第32號卷第1頁），嗣先後擴張減縮末求為連帶給付42萬
    6,958元本息（見本院卷第49、127、134頁），並於95年2月
    16日具狀撤回對被告乙○○之起訴（見本院卷第123至124頁
    ），揆諸首揭條文說明，核無不合，又原告追加依不當得利
    及債務不履行法律關係（見本院卷第83頁），請求被告給付
    ，此與原訴之請求均以被告盜開支票、詐欺吊車貸款為基礎
    事實，二訴之原因事實，有其社會事實之共通性及關聯性，
    而就原請求所主張之事實及證據資料，於追加之訴得加以利
    用，且無害於他造當事人程序權之保障，依民事訴訟法第
    255條第1項第2款之規定，自應准許，合先敘明。
三、原告起訴主張：被告原出資經營嘉鴻起重工程有限公司（下
    稱嘉鴻公司），為該公司實際負責人，而以其女友乙○○為
    嘉鴻公司之登記負責人，嗣被告將其於嘉鴻公司之出資額轉
    讓予原告，於民國90年5月30日，由該公司登記之負責人乙
    ○○與原告簽訂協議書，並於90年6月11日經經濟部中部辦
    公室核准變更登記該公司負責人為原告。被告明知乙○○已
    非嘉鴻公司負責人，無權再以嘉鴻公司名義開立支票，然為
    清償積欠訴外人施明財之債務，於90年12月間利用原告於簽
    立前揭協議書及辦妥變更登記嘉鴻公司負責人後，尚未至台
    北國際商業銀行溪洲分行辦理變更嘉鴻公司之前所開立支票
    帳戶（帳號為0000000000000號）公司印鑑，且未向乙○○
    索還該支票帳戶公司印鑑章之機會，領取25張空白支票，由
    乙○○盜蓋公司印鑑章，簽發票號QE0000000號，發票日為
    91年1月3日，面額為7萬元之支票交付被告，被告即持向不
    知情之訴外人施明財清償之前積欠之債款7萬元，該支票經
    提示交換而兌現。又依兩造協議，被告、乙○○於轉讓嘉鴻
    公司後，3年內不得在大台北地區成立同性質之新公司，然
    乙○○及被告卻違反約定，另成立一公司；而原告除以400
    多萬元買下嘉鴻公司股權外，同時負擔嘉鴻公司6台吊車之
    貸款，惟被告將另一部不屬於嘉鴻公司吊車之車貸隱藏於上
    開6部車之貸款中，致原告在不知情下代被告支付21期，每
    期1萬6,998元，合計35萬6,958元之車貸，被告自將嘉鴻公
    司出售予原告，即有盜用支票、詐欺及違反誠信原則之情事
    ，致原告飽受困擾，終結束嘉鴻公司之運作，損害甚大。因
    原告實際支付上開款項（票款、吊車貸款），故嘉鴻公司將
    上開款項轉讓與原告，為此依侵權行為、不當得利、債務不
    履行之法律關係，請求被告給付42萬6,958元及利息等語。
    並聲明：(一)被告應給付原告新台幣42萬6,958元，及自94 年
    11月4日起至清償日止按年息百分之五計算之利息。(二)訴訟
    費用由被告負擔。（原告縮減聲明後，僅就被告盜用支票7
    萬元及車貸35萬6,958元部分為主張，其餘部分不在本院審
    理範圍，相關主張亦不贅載。）
四、被告受合法通知，無正當理由未到場，亦未提出任何書狀供
    本院斟酌，故無事實及聲明可資記載。
五、原告主張被告原出資經營嘉鴻公司，為該公司實際負責人，
    而以乙○○為嘉鴻公司之登記負責人，嗣被告將其於嘉鴻公
    司之出資額轉讓予原告，於90年5月30日由該公司登記之負
    責人乙○○與原告簽訂協議書，並於90年6月11日經經濟部
    中部辦公室核准變更登記該公司負責人為原告，惟被告於90
    年12月間由乙○○盜蓋嘉鴻公司印鑑章，簽發票號QE000000
    0號，發票日91年1月3日，票面金額為7萬元之支票交付被告
    ，被告持之向不知情之訴外人施明財清償之前積欠之債款7
    萬元，該支票經提示交換而兌現，該票款係原告金錢，並據
    嘉鴻公司轉讓債權等情，被告受合法通知，未到場爭執，業
    據原告提出支票影本、協議書（見本院刑事庭94年度重附民
    字第32號卷第15頁、本院卷第57至53頁）、轉讓證明書等為
    證，並有本院刑事庭94年度上訴字第1815號判決書（見本院
    卷第4至15頁）可稽，自堪信此部分主張為真實。
六、原告復主張依系爭協議書約定，其僅向被告購買6台吊車，
    且僅需負擔6台吊車之貸款，惟被告將另一部不屬於嘉鴻公
    司吊車之車貸隱藏於上開6部車之貸款中，致原告在不知情
    下代被告及乙○○之公司支付21期，每期1萬6,998元，合計
    35萬6,958元之車貸，則被告共應給付原告42萬6,958元本息
    等語。經查：
  (一)依兩造協議書第6條記載：「‧‧‧公司所有之資產設備，
    以及起重工程車（共計六台），仍歸公司所有，並由乙方（
    即原告）依公司業務需求而為使用收益，其有未清之貸款金
    額，亦由嘉鴻公司負擔繳納。」（見本院卷第52頁），堪認
    原告僅向被告購買6台吊車（即起重工程車），且僅需負擔
    6台吊車未繳清之貸款金額。而嘉鴻公司於89年間向統一東
    京股份有限公司（下稱統一東京公司）購買TR-200M TADAND
    1989年S/N 521168及RK-70M KOBELCD 1991年S/N EV10073
    中古吊車共兩部，有買賣契約書（見本院卷第56頁）在卷可
    稽，其中EV10073號吊車非屬原告向被告購買之6部吊車，卻
    仍編置於嘉鴻公司之財產，而由不知情之原告繳付每期1萬
    6,998元共21期，合計35萬6,958元貸款，有嘉鴻公司90年12
    月31日財產目錄、統一東京公司同意書、清償證明書、轉讓
    證明書（見本院卷第55、57、76頁）在卷足稽，則原告主張
    被告將EV10073號吊車貸款35萬6,958元隱藏於原告所買受之
    6部車貸款中，致原告在不知情下代被告清償，即非無據。
  (二)按因故意或過失，不法侵害他人之權利者，負損害賠償責任
    。故意以背於善良風俗之方法，加損害於他人者亦同，次按
    無法律上之原因而受利益，致他人受損害者，應返還其利益
    。民法第184條第1項、179條前段分別定有明文。查，被告
    明知其於出售嘉鴻公司股權後，無權開立嘉鴻公司支票，仍
    唆使訴外人乙○○盜蓋嘉鴻公司印鑑章，簽發票號QE000000
    0號，發票日91年1月3日，票面金額為7萬元之支票予被告，
    被告再持之清償訴外人施明財之債款7萬元，致原告受有票
    款7萬元之損害；則原告主張被告應負侵權行為損害賠償責
    任，賠償7萬元為有理由；另被告明知其與原告買賣嘉鴻公
    司股權契約中，原告僅購買6部吊車，且僅需負擔6台吊車之
    貸款，卻將另一部不屬於嘉鴻公司吊車之車貸隱藏於上開6
    部車之貸款中，致原告在不知情下代被告支付35萬6,958元
    之車貸，則原告主張依不當得利法律關係請求賠償給付其因
    此代墊之貸款35萬6,958元，亦為有理由。綜上，原告請求
    被告給付42萬6,958元（70,000+356,958=426,958），即屬
    可採。
七、綜上所述，原告依侵權行為、不當得利、債權讓與等法律關
    係請求被告給付原告42萬6,958元，及自94年11月4日起至清
    償日止按年息百分之五計算之利息，為有理由，應予准許
八、原告其餘之主張及未經援用之證據，經本院斟酌後，認為均
    不足以影響本判決之結果，自無逐一詳予論述之必要，併此
    敘明。被告乙○○部分業據原告撤回，不在本院審理範圍，
    併此敘明。
九、據上論結，本件原告之訴為有理由，依民事訴訟法第385條
    第1項前段、第78條，判決如主文。
中    華    民    國    95    年    5    月    30    日
                  民事第十三庭審判長法  官 陳昆煇
                                    法  官 陳駿璧
                                    法  官 李錦美
正本係照原本作成。
不得上訴。
中    華    民    國    95    年    5     月    30    日
                                    書記官 明祖全


司法院資訊處製作；財團法人民間司法改革基金會備份。
